臺灣高雄地方法院交通事件裁定　　　 100年度交聲字第2132號
原處分機關　高雄市政府交通局
異　議　人　張修齊
上列異議人因違反道路交通管理處罰條例事件，對於高雄市政府
交通局100年10月4日所為之處分（處分案號：高市交裁字第裁32
-B00000000號），聲明異議，本院裁定如下：
    主  文
異議駁回。
    理  由
一、原處分意旨略以：異議人即受處分人張修齊所有之車牌號碼
    605-CTT 號普通重型機器腳踏車（下簡稱系爭機車），於民
    國100 年8 月10日10時25分許，由受處分人之友人黃國翔，
    駕駛上揭系爭機車，由南往北沿高雄市○○路，行經中華路
    與中正路交岔十字路口前，因大燈、方向燈、煞車燈等電系
    設備屬可變更設備，變更不申請臨時檢驗而行駛，為警製單
    舉發，嗣由原處分機關依道路交通管理處罰條例第18條第1
    項（原移送書贅載第1 款，應予刪除）及違反道路交通管理
    事件統一裁罰基準及處理細則第44條之規定，裁處罰鍰新臺
    幣（下同）2400元，並責令檢驗等語。
二、異議意旨略以：異議人所有之機車，並無裝設有HID 頭燈，
    何來更改頭燈，又煞車燈，功能正常，可能是員警查驗當時
    ，駕駛人張國翔誤觸其他按鍵，致使未正常開啟，至於方向
    燈部分，前方向燈因查驗當時，損壞不及修理，後方向燈未
    損壞，員警舉發顯有錯誤，依法聲明異議，請求撤銷原處分
    云云。
三、按汽車車身、引擎、底盤或其他重要設備變更調換者，應申
    請實施臨時檢驗；汽車車身、引擎、底盤、電系等重要設備
    變更或調換，或因交通事故遭受重大損壞修復後，不申請公
    路主管機關施行臨時檢驗而行駛者，處汽車所有人2400元以
    上9600元以下罰鍰，並責令其檢驗，道路交通安全規則第45
    條第1 項第1 款、道路交通管理處罰條例第18條第1 項分別
    定有明文。次按汽車車身式樣、輪胎隻數或尺寸、燃料種類
    、座位、噸位、引擎、車架、車身、頭燈等設備或使用性質
    、顏色、汽車所有人名稱、地址等如有變更，均應向公路監
    理機關辦理登記，道路交通安全規則第23條第1 項亦定有明
    文；又按道路交通安全規則第2 條第1 項第1 款及道路交通
    管理處罰條例第3 條第8 款均明文規定該等有關道路交通管
    理法規所指之「汽車」均包含「機器腳踏車」。另證據取捨
    及認定事實，乃法院自由判斷職權之行使，其對於證據證明
    力所為之判斷，茍係基於吾人日常生活之經驗，而未違背客
    觀上應認為確實之定則，並已敘述其何以為此一判斷之理由
    ，即不能指為違法。又證人於法庭經具結程序後，即負有據
    實陳述之義務，倘有違反則須承擔偽證罪之罪責，是證人經
    具結後所為之證言，已屬有證據能力之證據之一。
四、經查：
  (一)系爭機車由受處分人之友人黃國翔騎乘，沿高雄市○○路由
    南往北行經中正路口時，經員警於上揭時、地攔停舉發系爭
    機車有變更電系之違規事實，並有高雄市政府警察局舉發違
    反道路交通管理事件通知單、送達證明書各1 紙在卷可參（
    見院卷第30頁）。又系爭機車為受處分人所有，受處分人雖
    變更電系，惟並未向監理機關申請臨時檢驗等情，亦為受處
    分人所不爭執，並經證人即高雄市政府警察局交通警察大隊
    第二中隊機動分隊員警王耀賢於本院審理具結稱：伊於上開
    時、地，發現系爭機車有大燈加裝魚眼及綠色燈條，方向燈
    塗裝成紅色外觀，且無亮燈; 煞車燈部分，塗裝成燻黑外觀
    ，且無亮燈等變更電系違規情事，於是將之攔停開單舉發，
    並有拍照存證等語（見院卷第24至26頁），並有高雄市政府
    警察局舉發違反道路交通管理事件通知單、高雄市政府交通
    局100 年10月21日高市交裁決字第1000055356號函（處分案
    號：高市交裁字第裁32-B00000000號）各1 紙、公路監理電
    子閘門車籍查詢資料1份在卷可稽（見院卷第1頁、第6頁、
    第32頁），復觀之上揭車輛當場採證照片所示（見院卷第29
    頁），系爭機車大燈確有加裝魚眼及綠色燈條，方向燈塗裝
    成紅色外觀，且經員警當場測試並無亮燈;煞車燈部分，塗
    裝成燻黑外觀，且經員警當場測試，無亮燈無誤，上開事實
    足堪認定。故受處分人執以系爭車輛經檢驗符合規定，員警
    舉發顯有錯誤云云，自無可採。
  (二)參以舉發警員與受處分人並無嫌隙，實無甘冒觸犯偽證之罪
    責，故意構詞誣陷受處分人之必要，其所證內容，當足供法
    院憑以判斷、認定違規事實之存在，法院自無從在舉發警員
    到庭所證情節核無矛盾、齟齬暨違背經驗、論理法則之情況
    下，率將舉發警員之親身見聞排除於證據之外，即本院自得
    以證人可信之證詞據為認定違規事實。
  (三)又受處分人另以系爭機車頭燈並未加裝HID 大燈，故未違規
    等詞置辯，然查，頭燈乃汽車（含機車）電系之重要設備，
    此觀諸道路交通安全規則第二十三條第一項、第二項，以及
    對照道路交通管理處罰條第十八條第一項及第十六條第一項
    第二款之規定，即甚明瞭。是以只要車輛之頭燈設備有所變
    更或調換，即須申請公路主管機關施行臨時檢驗，不以更換
    為HID 頭燈者為限。系爭機車雖未加裝HID 大燈，然仍有上
    開變更電系違規之情，業經認定如上述，至加裝HID 大燈（
    即氣體放電式頭燈，俗稱氙氣頭燈），則另需經合法之機器
    腳踏車修理業者出具改裝證明，始得變更，道路交通安全規
    則附件十五著有明文，此與本件認定系爭機車是否變更電系
    設備無涉，受處分人顯有誤認，應予指明。又受處分人辯以
    系爭機車純作展示之用，不知道其友人黃國翔將之騎乘外出
    云云，然受處分人於本院審理時復稱：伊友人黃國翔是因為
    系爭機車燈系有故障，故讓其友人騎乘外出修理云云（見院
    卷第23頁、第26頁），姑不論其說詞是否前後矛盾不一，受
    處分人既改裝系爭機車之電系設備（大燈加裝魚眼及綠色燈
    條，方向燈塗裝成紅色外觀，且無亮燈; 煞車燈部分，塗裝
    成燻黑外觀，且無亮燈），則在未經申請監理機關施行臨時
    檢驗前，自不得行駛上路，至是否同意他人騎乘外出，均無
    礙本件違規事實之認定，對於友人騎乘系爭機車上路，而遭
    舉發之違規行為，縱非故意，亦確具有過失，而受處分人既
    係系爭機車之所有人，自不得據以主張免罰。
  (四)至於異議人另以舉發機關員警態度欠佳且攔檢不公允，指摘
    本件舉發有瑕疵，並要求免罰云云。因本件聲明異議之異議
    標的係在審查原處分機關之裁決處分合法與否，異議人所指
    稱之舉發員警態度欠佳且攔查車輛或有不公等情，並非本件
    違規舉發程序上之重大瑕疵，亦無礙本件違規事實之認定。
  (五)綜上，受處分人所有之上揭車輛確有電系設備屬可變更設備
    ，變更不申請臨時檢驗而行駛之事實，事證明確，堪以認定
    。從而，原處分機關依道路交通管理處罰條例第18條第1 項
    及違反道路交通管理事件統一裁罰基準及處理細則第44條之
    規定裁處罰鍰2400元，並責令檢驗之處分，於法並無不合，
    受處分人即異議人之異議為無理由，應予駁回。
五、據上論斷，應依道路交通事件處理辦法第18條，裁定如主文
    。
中    華    民    國  100     年    12    月    14    日
                          交通法庭  法  官  沈宗興
以上正本證明與原本無異。
如不服本裁定應於送達後5日內向本院提出抗告狀。
中    華    民    國   100    年    12    月    14    日
                                    書記官  陳恩慈